臺灣高等法院臺中分院刑事裁定　
111年度毒抗字第825號
抗  告  人  
即  被  告  陳誌新


上列抗告人即被告因聲請觀察勒戒案件，不服臺灣彰化地方法院
中華民國111年7月21日111年度毒聲字第426號第一審裁定（聲請
案號：臺灣彰化地方檢察署111年度毒偵字第96號、111年度聲觀
字第357號），提起抗告，本院裁定如下：
    主  文
抗告駁回。
    理  由
一、抗告人即被告陳誌新(下稱抗告人)抗告意旨略以：抗告人於
    民國109年間一時莽撞誤觸違禁藥物行為，經居家戒癮治療
    而獲緩起訴，早已引以為戒，棄絕使用違禁藥物。本案之肇
    因確為情況較為複雜之室內空氣污染致抗告人受到拖累，抗
    告人並未使用毒品，就抗告人之藥物檢驗所呈數據判讀，純
    屬來自本件朋友聚會場所空氣污染所造成。又抗告人家中經
    濟困窘，母親年邁且慢性病纏身，父親前因車禍致腦部受創
    嚴重臥床，均需抗告人照顧，抗告人僅能委請鄰居照顧午餐
    ，待抗告人下班後接手照顧父母餐食、梳洗，身心疲憊不堪
    ，根本無暇、無能更無財力購買價格昂貴之違禁藥物。懇請
    准予抗告人得依居家戒癮方式完成法律程序，抗告人亦願意
    接受隨時、不定期傳喚到庭接受尿液或頭髮等檢驗，以免抗
    告人因入監觀察、勒戒，而中斷職業造成父母失養，導致抗
    告人家庭及人生陷於崩潰，爰請撤銷原裁定等語。
二、按犯毒品危害防制條例第10條之罪者，檢察官應聲請法院裁
    定，令被告入勒戒處所觀察、勒戒，其期間不得逾2月。依
    前項規定為觀察、勒戒或強制戒治執行完畢釋放後，3年後
    再犯第10條之罪者，適用前2項之規定，毒品危害防制條例
    第20條第1項、第3項定有明文。又前揭規定中所謂「3年後
    再犯」，經最高法院統一見解認為：只要本次再犯（不論修
    正施行前、後）距最近一次觀察、勒戒或強制戒治執行完畢
    釋放，已逾3年者，即該當之，不因其間有無犯第10條之罪
    經起訴、判刑或執行而受影響。至檢察官對於「3年後再犯
    」施用毒品罪之行為人，究應採行附命完成戒癮治療之緩起
    訴處分，抑或向法院聲請觀察、勒戒之處遇措施，要屬檢察
    官之裁量權，倘檢察官係聲請法院裁定觀察、勒戒，法院就
    該聲請，除檢察官有違法或濫用其裁量權之情事得以撤銷外
    ，僅得依法裁定被告送勒戒處所觀察、勒戒，尚無自行以附
    命完成戒癮治療之緩起訴處分等其他方式替代之權。
三、經查：
  ㈠抗告人基於施用第一級毒品海洛因之犯意，於110年10月21日
    10時44分許回溯96小時內之某時，在不詳地點，以不明方式
    ，施用第一級毒品海洛因1次。嗣因抗告人為觀護對象，經
    觀護人於110年10月21日10時44分採尿送驗，並送請台灣檢
    驗科技股份有限公司濫用藥物實驗室以酵素免疫法（EIA）
    初步檢驗，結果呈鴉片類之陽性反應，再以GC/MS氣相層析
    質譜儀法為確認檢驗，結果仍呈嗎啡之陽性反應，且嗎啡濃
    度為435ng/mL，已超出衛生福利部公告之嗎啡濃度300ng/ml
    等情，有前開台灣檢驗科技股份有限公司110年11月5日濫用
    藥物檢驗報告、臺灣彰化地方檢察署施用毒品犯尿液檢體監
    管紀錄表各1紙在卷可稽(見111年度毒偵字第96號卷第13至1
    4頁)。抗告人於警詢時雖否認有於觀護人採集尿液時起往前
    回溯96小時內之某時許，在不詳地點，以不明方式施用第一
    級毒品海洛因之犯行，並辯稱係110年10月18至20日約22時
    許友人在旁吸食摻有海洛因的香菸導致其吸入等語。惟本件
    既經GC/MS氣相層析質譜儀法作藥物及其代謝產物之定性及
    定量分析，即可排除偽陽性反應之可能；又尿液檢驗係得以
    反覆驗證而不會產生誤差之科學技術，亦足可作為抗告人有
    施用第一級毒品海洛因之證據。是抗告人上開吸食第一級毒
    品海洛因之犯行，堪予認定。
  ㈡抗告人最近一次經法院裁定送觀察、勒戒，認無繼續施用毒
    品之傾向，係於93年1月14日執行完畢釋放出所，並經臺灣
    臺中地方檢察署以92年毒偵字第2819號為不起訴處分確定，
    有臺灣高等法院被告前案紀錄表在卷可稽(見本院卷第20、3
    2頁)，是抗告人本件施用第一級毒品犯行，距其上開觀察、
    勒戒執行完畢釋放後，已逾3年，顯合於修正後毒品危害防
    制條例第20條第3項所定「3年後再犯」之情形。又抗告人前
    因另案違反毒品危害防制條例案件，經臺灣彰化地方檢察署
    檢察官以110年度緩字第82號緩起訴處分附帶應履行必要命
    令，緩起訴期間2年，觀護期滿日為111年11月10日，本件抗
    告人施用毒品之時間仍在觀護期間內，有臺灣高等法院被告
    前案紀錄表在卷可查(見本院卷第31頁)。是抗告人於緩起訴
    期間內再為本件施用第一級毒品犯行，顯見機構外之戒癮治
    療已難達其成效，檢察官於斟酌個案情節及卷內事證後，未
    再依刑事訴訟法第253條之1第1項、第253條之2等規定對抗
    告人為附條件之緩起訴處分，而係依毒品危害防制條例第20
    條第1項之規定，向法院聲請裁定抗告人入勒戒處所觀察、
    勒戒之處遇措施，以達戒癮治療之目的，洵屬檢察官裁量權
    之適法行使，且查無檢察官聲請有何違背法令、認定事實有
    誤或其他重大明顯瑕疵之處，其聲請應屬有據，本院自應尊
    重檢察官職權之行使。原審依憑法條文義、立法理由及檢察
    官之聲請，裁定抗告人應送勒戒處所觀察、勒戒，自屬有據
    ，為適法之裁定。
  ㈢抗告人雖矢口否認有施用第一級毒品海洛因之犯行，並於抗
    告意旨辯稱係朋友於聚會場所吸食摻有海洛因的香菸，導致
    其吸入煙霧云云。惟查施用毒品時，是否因產生二手煙或毒
    品之蒸氣、粉末而污染在旁之第三人，或是否可能因而驗出
    毒品反應，目前尚無相關文獻資料可供參考，然依常理判斷
    ，一般吸入二手煙或蒸氣、粉末之影響程度，與空間大小、
    密閉性、吸入之濃度多寡及吸入時間長短等因素有關，又縱
    然吸食二手煙或蒸氣、粉末之尿液可檢出毒品反應，其濃度
    亦應遠低於施用者，有行政院衛生署管制藥品管理局93年12
    月23日管檢字第0930012204號函可參。觀之抗告人上開尿液
    檢驗報告結果，其嗎啡濃度435ng/mL(陽性)，高於鑑用藥物
    尿液檢驗作業準則之標準300ng/mL，顯非與其他施用毒品之
    人同處一室，吸入少量海洛因煙霧足以造成。從而，抗告人
    前揭所辯，純屬事後卸責之詞，顯屬無據，不足採信。至於
    抗告意旨所稱個人工作及家庭狀況，縱令屬實，其情堪憫，
    然核非屬法定免除應送觀察勒戒之事由，亦與抗告人是否應
    裁定令入勒戒處所執行觀察、勒戒之判斷無涉，是其此部分
    抗告意旨，亦為無理由。
四、綜上所述，原審認抗告人施用第一級毒品之犯行明確，依檢
    察官之聲請，裁定抗告人令入勒戒處所施以觀察、勒戒，核
    其認事用法均屬有據，抗告意旨請求撤銷原裁定，於法未合
    ，為無理由，應予駁回。
據上論斷，應依刑事訴訟法第412條，裁定如主文。 
中　　華　　民　　國　　111 　年　　9 　　月　　19　　日
            刑事第三庭  審判長法  官  楊  真  明
                              法  官  邱  顯  祥
                              法  官  李  明  鴻  
以上正本證明與原本無異。     
不得再抗告。 
                              書記官  陳  慈  傳 
　　　　　　　　　　　　　　　　
中　　華　　民　　國　　111 　年　　9 　　月　　19　　日